【裁判字號】    97,財管,96
【裁判日期】    980112
【裁判案由】    選任遺產管理人
【裁判全文】
臺灣板橋地方法院民事裁定              97年度財管字第96號
聲  請  人  財政部臺灣省北區國稅局
法定代理人  庚○○
上列當事人間聲請選任遺產管理人事件，本院裁定如下：
    主      文
選任財政部國有財產局台灣北區辦事處為被繼承人丁○○（男、
民國○○年○ 月○○日生、身分證統一編號：Ｚ000000000 號、生前
最後設籍：臺北縣鶯歌鎮○○路29巷15之3 號2 樓、民國96年10
月1 日死亡）之遺產管理人。
程序費用由被繼承人丁○○之遺產負擔。
     理     由
一、按繼承開始時，繼承人之有無不明，而無親屬會議或親屬會
    議未於一個月內選定遺產管理人者，利害關係人或檢察官得
    聲請法院選任遺產管理人，並由法院依公示催告程序，定六
    個月以上之期限，公告繼承人，命其於期限內承認繼承；又
    被繼承人之所有繼承人均拋棄其繼承權者，亦準用關於無人
    承認繼承之規定，民法第1177條、第1178條第2 項、第1176
    條第6 項定有明文。
二、本件聲請意旨略以：被繼承人丁○○於民國96年10月1 日死
    亡，依聲請人查得相關戶籍資料記載，被繼承人未婚，其祖
    父王福盛、祖母王余壹、外祖父陳土及外祖母陳李於被繼
    承人亡歿之時皆已死亡，其父己○○、母戊○○及其兄弟姊
    妹丙○○、乙○○、甲○○等五人均已拋棄繼承，又依被繼
    承人遺產稅課稅資料參考清單所列，其尚遺有土地6 筆，現
    值合計新台幣107,301 元，為免因無人繼承遺產及無遺產納
    稅稅義務人致影響遺產管理及綜所稅之徵收，爰依非訟事件
    法第154 條第1 項規定，聲請指定財政部國有財產局台灣北
    區辦事處為被繼承人丁○○之遺產管理人，以資管理，而保
    稅收等語。
三、查，聲請人主張被繼承人丁○○於96年10月1 日死亡，其未
    婚，祖父王福盛、祖母王余壹、外祖父陳土及外祖母陳李
    於被繼承人亡歿之時皆已死亡，其父己○○、母戊○○及其
    兄弟姊妹丙○○、乙○○、甲○○等五人均已拋棄繼承，而
    被繼承人尚有土地6 筆，現值合計新台幣107,301 元等，業
    經聲請人提出本院97年6 月4 日板院輔家科春馨字第036665
    號函影本、被繼承人丁○○之繼承系統表、死亡登記申請書
    查詢畫面影本、台北縣板橋市戶政事務所97年10月2 日北縣
    板戶字第0970009624號函影本、除戶戶籍謄本影本、財政部
    台灣省北區國稅局全戶除戶資料查詢清單、遺產資料查調清
    單影本、遺產稅課稅資料參考清單、土地登記第一類謄本、
    汽車車籍查詢、徵銷明細檔查詢影本、財政部台灣省北區國
    稅局綜合所得稅核定通知書等件為憑，復經本院依職權調閱
    本院96年度繼字第2534號拋棄繼承卷宗查明無訛，堪信為真
    實。
四、本院審酌被繼承人之繼承人均已拋棄繼承，未能依法選定遺
    產管理人，而被繼承人之財產亟待適當管理，爰依法選任財
    政部國有財產局台灣北區辦事處為被繼承人丁○○之遺產管
    理人。
五、依非訟事件法第157 條，裁定如主文。
中    華    民    國    98    年    1     月    12    日
                  家事法庭    法  官  黃惠瑛
以上正本係照原本作成。
如對本裁定抗告須於裁定送達後10日內向本院提出抗告狀。
中    華    民    國    98    年    1     月    12    日
                              書記官  王苑琦


司法院資訊處製作；財團法人民間司法改革基金會備份。
